【裁判字號】    95,易,125
【裁判日期】    950523
【裁判案由】    妨害家庭
【裁判全文】
臺灣嘉義地方法院刑事判決               95年度易字第125號
公  訴  人  臺灣嘉義地方法院檢察署檢察官
被      告  甲○○
            乙○○
上列被告因妨害家庭案件，經檢察官提起公訴（95年度偵字第8
號），本院判決如下：
    主  文
甲○○連續有配偶而與人通姦，處有期徒刑陸月，如易科罰金，
以參佰元折算壹日。
乙○○連續與有配偶之人相姦，處有期徒刑參月，如易科罰金，
以參佰元折算壹日。
    事  實
一、甲○○係丁○○之夫，為有配偶之人，乙○○亦明知甲○○
    為有配偶之人。甲○○及乙○○竟分別基於通姦及相姦之犯
    意，自民國92年1月下旬某日起至95年4月下旬某日止，在雲
    林縣斗六市○○○街185號及嘉義縣太保市○○里○○○路
    ○段350號等處同居，並發生多次性行為，乙○○因而懷胎
    產下一子李宗翰。
二、案經丁○○訴由嘉義縣警察局水上分局報請台灣嘉義地方法
    院檢察署檢察官偵查起訴。
    理  由
一、認定犯罪事實所憑之証據及理由：
    訊據被告甲○○及乙○○均坦承發生多次性行為，乙○○因
    而懷胎產下一子李宗翰，惟辯稱甲○○之妻丁○○業已縱容
    被告2人發生性行為等情。故本案之關鍵即在於丁○○是否
    對於被告2人之通姦及相姦行為縱容，經查：
(一)據告訴人丁○○之指訴，92年農曆前即已知道被告2人之通
    姦行為，並要求被告2人分手 (偵卷第10頁)。而對照切結書
    係書立於92年3月10日，觀之切結書之內容，該切結書明白
    要求被告甲○○以後不得與有配偶之人發生性關係，有該切
    結書為証 (偵卷第22頁)，故告訴人丁○○對於不同意被告2
    人交往之指訴，自堪信為真實。反觀被告2人辯稱，92年1月
    間告訴人丁○○知道被告2人之通姦行為後，非但未反對，
    反而經常與被告乙○○通電話保持良好關係云云，與前揭切
    結書內容明顯不符，尚難採信。
(二)又告訴人指稱於92年4月間遇到被告2人在一起，但無法確定
    被告2人是否交往 (本院卷第47頁)。而當時告訴人亦曾向派
    出所報案，有報案紀錄表可稽 (偵卷第20頁)，故亦可証明
    告訴人並未同意被告2人在一起，否則何須向派出所報案。
    而被告雖辯稱92年3月間丁○○知道乙○○懷孕後，曾陪同
    乙○○至桃園進行流產手術，後來丁○○仍知悉被告2人之
    交往云云。惟被告之辯稱與前揭客觀証據亦明顯不符，蓋如
    告訴人於92年3月仍知悉被告2人仍在交往，且曾陪同被告丁○○前往進行流產手術，則以互動關係如此良好之情形下，
    告訴人當無於92年4月間仍向派出所報案之可能，足見被告2
    人之前揭辯詞不足採信。又被告2人另辯稱被告乙○○於93
    年1月間又懷孕，告訴人同意乙○○將小孩生下，足見告訴
    人同意被告2人交往云云，惟此並無証據可資証明，且對照
    告訴人之指訴，此項辯解純係卸責之詞，尚難採信。
(三)被告2人另辯稱93年6月間，因告訴人要求補償，被告乙○○
    乃自93年8月份起以甲○○之名義匯款予告訴人，總計匯款8
    次，足見告訴人要求補償金後已同意被告2人交往，並提出
    匯款紀錄等情。經查，被告2人辯稱自93年8月份起以甲○○
    之名義匯款予告訴人之事實，有匯款紀錄附卷足憑 (偵卷第
    12至第18頁)，自堪信為真實。惟前揭匯款並不當然可認為
    告訴人業已有縱容之意思表示，查前揭匯款分別於93年8月
    至94年1月間，嗣後即中斷，而至94年9月間又匯款1次，此
    後又中斷，此有匯款執據可資參照。而被告2人於匯款中斷
    後，告訴人於94年11月間即以存証信函通知被告甲○○，內
    容敘明除前揭小孩之生活教育費業已匯入外，匯款業已中斷
    ，請被告甲○○將女兒之生活教育費匯入告訴人之帳戶等情
    ，亦有郵局之存証信函附卷足憑 (偵卷第19頁)。足見前揭
    匯款純係告訴人所要求被告甲○○應負擔之子女教育費用，
    而非告訴人縱容被告2人通姦之代價，應堪認定。被告2 人
    所辯顯不足採信。
(四)被告2人另辯稱，因告訴人不告被告2人，被告甲○○之父丙○○於知悉告訴人不提告訴，並同意被告2人交往，遂於93
    年9月10日提領20萬現金予告訴人，並舉提領資料為証 (本
    院卷第40頁)。告訴人並不否認有收到該筆款項，惟稱丙○○給付時係指該筆款項因告訴人於結婚未收取，而再給付予
    告訴人等情 (本院卷第47頁、49頁)。而証人丙○○則到庭
    証稱因為事情已鬧到警察局，才拿20萬元予告訴人及小孩生
    活，告訴人則同意不要告 (本院卷第50頁)。故縱然証人丙○○之証詞屬實，惟亦僅能証明告訴人不告，而告訴人不提
    出告訴並不當然可推論為告訴人縱容，蓋如前所述告訴人於
    92 年間即已知悉被告2人有通姦行為，但仍未提出告訴，僅
    書立切結書，惟從切結書內容亦可知悉告訴人並不同意被告
    2 人交往，故不提出告訴並不當然足以反推為有縱容，亦即
    不得以被害之配偶暫時緘默隱而未發，未向偵查機關申告犯
    罪事實，表示追訴之意思，即指為縱容。
(五)又被告甲○○坦承於95年4月間仍與被告乙○○有性行為，
    而告訴人於94年12月間即已向警察機關提出告訴，被告2人
    於告訴人已表示反對之意後仍續行通姦行為，尤不得指為告
    訴人縱容被告2人通姦。被告雖辯稱告訴人業已有縱容之行
    為，其告訴權業已喪失。惟如前所述，並無任何証據足以証
    明告訴人有何縱容之表示。又縱然前有縱容之表示，告訴人
    之告訴權亦非永久喪失，僅係喪失對於縱容之通姦行為之告
    訴權，告訴人已表示反對後之通姦行為，當然仍屬於可告訴
    之範圍，故本案被告2人於告訴人已提出告訴反對通姦之意
    思表示後仍續行通姦行為，其犯行至為明確。
二、論罪科刑之理由：
    核被告甲○○所為，係犯刑法第239條前段之通姦罪，而被
    告乙○○所為，係犯同條後段之相姦罪。被告2人先後多次
    通、相姦犯行，時間緊接，犯罪構成要件相同，顯係基於概
    括犯意為之，依刑法第56條連續犯規定各論以一罪，並均加
    重其刑。爰審酌被告甲○○於犯後仍不知悔改，對於告訴人
    及與告訴人所生之子女亦不負擔任何生活照顧之義務、被告
    2人均無前科之素行，通、相姦之期間及次數，被告二人犯
    罪後仍意圖卸責等一切情狀，分別量處如主文所示之刑，並
    均諭知易科罰金之折算標準。
據上論斷，依刑事訴訟法第299條第1項前段，刑法第56條、第
239條、第41條第1項前段，罰金罰鍰提高標準條例第2條，判決
如主文。
本案經檢察官侯德人到庭執行職務
中    華    民    國    95    年    5     月    23    日
                  刑事第二庭    審判長法  官  夏金郎
                                      法  官  洪嘉蘭
                                      法  官  黃義成
上列正本證明與原本無異。
如不服本判決，應於判決送達後10日內向本院提出上訴狀（應附
繕本）。告訴人或被害人如對於本判決不服者，應具備理由請求
檢察官上訴，其上訴期間之計算係以檢察官收受判決正本之日期
為準。
中    華    民    國    95    年    5     月    23    日
                                      書記官  侯麗茹
附錄本案論罪科刑法條全文
刑法第239條
有配偶而與人通姦者，處 1 年以下有期徒刑。其相姦者亦同。


司法院資訊處製作；財團法人民間司法改革基金會備份。
